臺灣新北地方法院民事裁定
110年度事聲字第74號
異  議  人  簡瓊玉  

上列異議人因與相對人西螺大同醬油股份有限公司等間聲請支付
命令事件，異議人對於民國110年9月30日本院司法事務官110年
度司促字第30046號裁定提出異議，本院裁定如下：
    主  文
異議駁回。
    理  由
一、按當事人對於司法事務官處理事件所為之終局處分，得於處
    分送達後10日之不變期間內，以書狀向司法事務官提出異議
    ；司法事務官認前項異議有理由時，應另為適當之處分；認
    異議為無理由者，應送請法院裁定之；法院認第1項之異議
    為有理由時，應為適當之裁定；認異議為無理由者，應以裁
    定駁回之，民事訴訟法第240條之4第1項前段、第2項至第3
    項分別定有明文。查本件異議人於本院司法事務官為駁回處
    分送達後10日內，以書狀表示不服而提出異議，司法事務官
    認其異議無理由而送請本院裁定，核與上開規定相符，合先
    敘明。　　
二、異議意旨略以：異議人原為相對人西螺大同醬油股份有限公
    司（下稱西螺大同公司）之員工，相對人黃姿琳則為相對人
    西螺大同公司之經營者。相對人於民國104、105年間，因公
    司需款周轉應急，向異議人借款新臺幣140萬元，並由相對
    人西螺大同公司簽發支票5紙（以下合稱系爭支票）予異議
    人，嗣相對人未兌現系爭支票，亦未依約清償上開借款。又
    相對人於104、105年間向異議人借款時，相對人西螺大同公
    司之主營業所係在新北市○○區○○路0段000巷00弄0號，且相
    對人西螺大同公司自斯時起迄今均在新北市○○區○○路0段000
    ○0號設有營業所，而系爭支票之付款地亦在新北市中和區，
    是異議人依消費借貸關係聲請對相對人核發支付命令，本院
    自有管轄權。原裁定逕以相對人西螺大同公司主營業所、相
    對人黃姿琳住所地均在雲林縣為由，駁回異議人支付命令之
    聲請，尚有違誤。爰依法提出異議等語。
三、按支付命令之聲請，專屬債務人為被告時，依第1條、第2條
    、第6條或第20條規定有管轄權之法院管轄；定法院之管轄
    ，以起訴時為準，民事訴訟法第510條、第27條分別定有明
    文。次按訴訟，由被告住所地之法院管轄；對於私法人或其
    他得為訴訟當事人之團體之訴訟，由其主事務所或主營業所
    所在地之法院管轄；對於設有事務所或營業所之人，因關於
    其事務所或營業所之業務涉訟者，得由該事務所或營業所所
    在地之法院管轄；共同訴訟之被告數人，其住所不在一法院
    管轄區域內者，各該住所地之法院俱有管轄權。但依第4條
    至前條規定有共同管轄法院者，由該法院管轄，民事訴訟法
    第1條第1項前段、第2條第2項、第6條、第20條亦有明文。
    又所謂總事務所，自係指定明章程業經註冊之合法總事務所
    而言，若事實上任意遷移未經變更章程依法註冊之總事務所
    ，縱使實際上為辦理該法人事務之處所，要無拘束起訴之原
    告必應在該處所之法院起訴之理（最高法院18年上字第1720
    號裁判意旨參照）。再支付命令之聲請，不合於第508 條至
    第511條之規定，或依聲請之意旨認債權人之請求為無理由
    者，法院應以裁定駁回之，民事訴訟法第513條第1項前段亦
    有明定。
四、經查，異議人係依消費借貸關係，向本院聲請對相對人發支
    付命令，請求相對人清償積欠債務等節，業據調閱本院110
    年度司促字第30046號事件卷宗查核屬實。是異議人雖主張
    相對人西螺大同公司迄今仍在新北市○○區○○路0段000○0號設
    有營業所，惟異議人聲請支付命令，係本於兩造間之消費借
    貸契約，尚與相對人西螺大同公司所營業務無涉，揆諸前揭
    法條及裁判意旨，本件異議人聲請支付命令，仍應以相對人
    西螺大同公司之主事務所或主營業所定其管轄法院，不以相
    對人西螺大同公司另於何處營運為斷。又異議人主張相對人
    於104、105年間向其借款時，相對人西螺大同公司之主營業
    所在新北市○○區○○路0段000巷00弄0號乙節，固提出台灣公
    司網網路列印資料在卷可佐（見司促卷第23至25頁），然參
    照前揭法條規定，異議人聲請對相對人發支付命令，自應專
    屬相對人於異議人聲請支付命令時，其各自主營業所或住所
    地之法院管轄，而非以相對人於異議人所主張借款時之主營
    業所或住所地定其管轄法院。又相對人向本院聲請支付命令
    時，相對人西螺大同公司之主營業所、相對人黃姿琳之住所
    均已在雲林縣斗六市乙節，有公司變更登記表、個人戶籍資
    料查詢結果附卷可考（見司促卷第35至38頁、第41頁），均
    非屬本院轄區，本院自無管轄權。至異議人雖另主張系爭支
    票之付款地係在新北市中和區，然相對人西螺大同公司之主
    營業所、相對人黃姿琳之住所於支付命令聲請時，均已在雲
    林縣斗六市乙節，業據前述，且系爭支票之發票人為相對人
    西螺大同公司，相對人黃姿琳並非發票人，亦有系爭支票附
    卷可憑（見司促卷第7頁），故本件亦非屬依民事訴訟法第2
    0條但書所規定有共同管轄法院之情形，是異議人執此主張
    本院有管轄權，亦非有據。從而，原裁定以本院無管轄權，
    駁回異議人支付命令之聲請，並無違誤。異議意旨指摘原裁
    定不當，求予廢棄，為無理由，應予駁回。
五、爰裁定如主文。
中　　華　　民　　國　　111 　年　　7 　　月　　5 　　日
                  民事第七庭    法　官　李宇銘
以上正本係照原本作成。
本件裁定不得聲明不服。
中　　華　　民　　國　　111 　年　　7 　　月　　5 　　日
　　　　　　　　　　　　        書記官　李律廷